【裁判字號】    96,簡,928
【裁判日期】    970221
【裁判案由】    地價稅
【裁判全文】
臺北高等行政法院裁定
                                       96年度簡字第928號
原      告  甲○○
            乙○○
            丙○○
被      告  臺北市稅捐稽徵處
代  表  人  丁○○處長）住同.
上列當事人間因地價稅事件，原告不服臺北市政府中華民國96年
10月25日府訴字第09670223500 號訴願決定，提起行政訴訟。本
院裁定如下︰
    主  文
原告之訴駁回。
訴訟費用由原告負擔。
    理  由
一、按行政訴訟法第107 條第1 項第10款規定，原告之訴，若有
    起訴不合程式或不備其他要件，且其情形無從補正者，行政
    法院應逕以裁定駁回之。次按行政訴訟法第4 條第1 項規定
    ，人民因中央或地方機關之違法行政處分，認為損害其權利
    或法律上之利益，經依訴願法提起訴願而不服其決定者，得
    向高等行政法院提起撤銷訴訟。而此所謂行政處分，依訴願
    法第3 條第1 規定係指中央或地方機關就公法上具體事件所
    為之決定或其他公權力措施而對外直接發生法律效果之單方
    行政行為而言。又按所謂行政處分者，係指行政主體，基於
    職權，就具體事件，所為發生公法上法律效果之單方行政行
    為而言，至行政機關所為單純事實之敘述或理由之說明，既
    不因該項敘述或說明而生何法律上之效果者，即非行政處分
    ，人民自不得對之提起訴願及行政訴訟，改制前行政法院44
    年判字第18號、62年裁字第41號著有判例。
二、本件被告核課原告所有臺北市○○區○○段1 小段295 地號
    土地93年按一般用地稅率與自用住宅用地稅率課徵之差額地
    價稅及94年按一般用地稅率課徵之地價稅，原告不服申請復
    查，經被告以民國（下同）95年6 月21日北市稽法乙字第09
    560851900 號復查決定予以駁回後，未再提出訴願而告確定
    。惟原告逾期未繳，被告所轄士林分處乃移送法務部行政執
    行署士林行政執行處（下稱士林執行處）執行，並經該處於
    96年5 月16日通知原告乙○○到處繳納。原告乙○○不服，
    於96年6 月23日向士林行政執行處申請撤回行政執行，該處
    遂以96年8 月1 日士執壬96年地稅執字第00018504號函移請
    被告所轄士林分處查明逕復。嗣被告所轄士林分處乃以96年
    8 月15日北市稽士林甲字第09630837200 號函復原告乙○○
    略以：「主旨：臺端以本分處93年及94年地價稅欠稅執行案
    已於96年3 月20日提起行政訴訟抗告，申請撤回該執行事件
    乙案，依稅捐稽徵法第39條、行政訴訟法第116 條及行政執
    行法第9 條第3 項規定，依法仍應強制執行，．．．說明：
    ．．．二、查該二年度欠稅經臺端提起行政救濟，本處於95
    年6 月21日以北市稽法乙字第09560851900 號復查決定駁回
    ，…本分處並重新寄發地價稅繳款書，繳納期間自95年7 月
    3 日迄至95年8 月1 日止，惟至今仍未繳納，依首揭法令規
    定，仍應繼續執行。．．．」。原告等3 人不服，提起訴願
    ，遭訴願不受理決定，遂提起本件行政訴訟，請求(一)訴願決
    定及原處分均撤銷。(二)訴訟費由被告負擔。
三、按「稅捐稽徵機關對於納稅義務人認為有違法漏稅情事，依
    臺灣省內中央及地方各項稅捐統一稽徵條例之規定，移送該
    管地方法院處罰之移送行為，尚不發生處罰納稅義務人之法
    律效果，尤未損害其權益。其將移送書副本送達納稅義務人
    ，僅在使納稅義務人知悉此移送之事實，亦非處分書之送達
    可比，原告自不得對之提起訴願」，改制前行政法院50年判
    字第43號裁判意旨參照。再按稅捐稽徵法第39條第1 項、第
    2 項分別規定：「納稅義務人應納稅捐，於繳納期間屆滿三
    十日後仍未繳納者，由稅捐稽徵機關移送法院強制執行。但
    納稅義務人已依第三十五條規定申請復查者，暫緩移送法院
    強制執行。」、「前項暫緩執行之案件，除有左列情形之一
    者外，稽徵機關應移送法院強制執行：一、納稅義務人對復
    查決定之應納稅額繳納半數，並依法提起訴願者。二、納稅
    義務人依前款規定繳納半數稅額確有困難，經稽徵機關核准
    ，提供相當擔保者。」。準此，稅捐稽徵機關就納稅義務人
    逾期未繳納之稅捐移送強制執行，該項移送行為僅係行政機
    關之內部處理程序，乃事實行為；相較於其他非公法上金錢
    給付義務之行政處分，由原處分機關自行執行時，僅有內部
    行政程序，別無對外行文，益見稅捐稽徵法第39條所規定之
    移送僅為事實行為，非行政處分。本件原告就本件課稅處分
    之實體爭議，本應於復查決定後依法循訴願、訴訟之程序請
    求救濟，乃坐視不為。迄訴願逾期而告確定後，又未依前揭
    稅捐稽徵法第39條第2 項，提起訴願並繳納半數，被告依法
    移送執行，並無不合。原告迄執行程序中再以實體事由，請
    求被告撤回執行，不僅依法其無此項請求權；被告所轄士林
    分處移送執行既屬程序上之事實行為，其針對士林行政執行
    處轉送原告乙○○96年6 月23日書狀，以96年8 月15日北市
    稽士林甲字第09630837200 號函復原告之內容，自僅係說明
    移送執行之事實及法律上依據，實屬經辦事項之說明而已，
    非行政處分可比。
四、是以，本件原告聲明不服之被告所轄士林分處96年8 月15日
    北市稽士林甲字第09630837200 號函，並非行政處分，原告
    即不得對之提起訴願，訴願機關作成程序駁回之決定，並無
    違誤。原告復提起行政訴訟，請求撤銷，顯非合法，應予駁
    回。
五、依行政訴訟法第107 條第1 項第10款、第104 條、民事訴訟
    法第95條、第85條第1項前段，裁定如主文。
中    華    民    國    97    年    2     月    21    日
                        臺北高等行政法院第四庭
                                      法  官  李  玉  卿
上為正本係照原本作成。
本件以訴訟事件所涉及之法律見解具有原則性者為限，始得於本
裁定送達後10日內向本院提出抗告狀（須按他造人數附繕本），
並經最高行政法院許可後方得抗告。
中    華    民    國    97    年    2     月    21    日
                                      書記官  楊  怡  芳


司法院資訊處製作；財團法人民間司法改革基金會備份。
